【裁判字號】    97,交抗,807
【裁判日期】    970725
【裁判案由】    違反道路交通管理處罰條例
【裁判全文】
臺灣高等法院交通事件裁定             97年度交抗字第807號
                                     97年度交抗字第808號
抗  告  人  甲○○
即受處分人
                    號
上列抗告人因違反道路交通管理處罰條例案件，不服臺灣臺北地
方法院，中華民國97年6月16日所為裁定（97年度交聲字第979號
、983號），提起抗告，本院裁定如下：
    主  文
抗告駁回。
    理  由
一、抗告意旨略以：「申訴之裁決書被退回，本人不服並未有違
    規事實，在期間之5月26日申請，第一次去監理站，該站人
    員告知到6月4日繳費可呈裁決書，本人不服人員並未說明清
    楚，裁決書6月4日和罰金已繳，請給予機會在庭上說明，6
    月17日家中無人，前天家人才告知，今天特別請假提出抗告
    ，請給予老百姓機會為自己辯護，上班工作煩忙，致時間延
    誤，請明鑑」等語。
二、原處分意旨略以：抗告人即受處分人甲○○於民國（下同）
    97年3月23日下午3時25分許，駕駛車牌號碼DRT-305號輕型
    機車，行經三元街、寧波西街口，未依號誌指示停等紅燈，
    並違規左轉寧波西街，經值勤員警示意停車接受稽查，未依
    指示停車並加速逃逸，臺北市政府警察局中正第二分局泉州
    街派出所警員乃依道路交通管理處罰條例第53條第1項、第6
    0條第1項之規定逕行舉發「紅燈左轉（三元街轉寧波西街）
    」、「機車駕駛人違反本條例不聽制止，拒絕停車接受稽查
    而逃逸」，原處分機關並於97年5月5日以桃監裁字第裁52-A
    EW426936、52-AEW426937號裁決書，分別裁處異議人罰鍰1,
    800元、3,000元等語。
三、受處分人聲明異議意旨略以：97年3月23日下午3時25分許，
    駕駛車牌號碼DRT-305號輕型機車，行經三元街、寧波西街
    口，遭臺北市政府警察局中正第二分局泉州街派出所警員逕
    行舉發「紅燈左轉（三元街轉寧波西街）」、「機車駕駛人
    違反本條例不聽制止，拒絕停車接受稽查而逃逸」，惟行經
    上揭地點，其燈光號誌確實為綠燈，並無駕車行經有燈光號
    誌管制之交岔路口闖紅燈之違規行為，原處分機關認違反道
    路交通管理處罰條例第53條第1項、第60條第1項，而各裁決
    罰鍰新臺幣（下同）1,800、3,000元之處分顯有錯誤，請撤
    銷原處分云云。
三、經查：
(一)、按受處分人，不服第8條主管機關所為之處罰，得於接到裁
    決書之翌日起二十日內，向管轄地方法院聲明異議，道路交
    通管理處罰條例第87條第1項定有明文；再依道路交通管理
    處罰條例第87條規定向管轄法院聲明異議之期間，自裁決書
    送達之翌日起算，並得依法扣除在途期間及聲請回復原狀，
    道路交通案件處理辦法第12條亦有明文；再按處理違反道路
    交通管理事件，有關文書送達之程序，依行政程序法之規定
    ，違反道路交通管理事件統一裁罰基準及處理細則第5條定
    有明文；而依行政程序法第72條第1項前段、第73條第1項之
    規定：送達，於應受送達人之住居所、事務所或營業所為之
    ；於應送達處所不獲會晤應受送達人時，得將文書付與有辨
    別事理能力之同居人、受僱人或應送達處所之接收郵件人員
    。而前述交通異議事件之程序規定，為聲明異議之合法要件
    ，受處分人之聲明異議自須合於此項程序規定，法院始得受
    理為實體之審查。又交通法庭認聲明異議不合法律上之程式
    ，且無從補正者，應以裁定駁回之，道路交通案件處理辦法
    第18條亦有規定。
(二)、查本件受處分人甲○○係於97年5月5日收受原處分機關案號
    桃監裁字第裁52-AEW426936、52-AEW426937號裁決書，有前
    開裁決書之送達證書文件回執影本在卷可稽，則受處分人如
    對原處分機關該項裁決不服欲向地方法院提起聲明異議，依
    照上述說明，其20日之合法提出異議期間即自97年5月6日起
    至97年5月26日止（期間末日97年5月25日為假日，故順延1
    日至97年5月26日），然受處分人遲至97年6月4日始將聲明
    異議狀送達至原處分機關，請其轉送至臺灣臺北地方法院，
    有加蓋原處分機關收狀戳章之異議狀在卷可稽。則受處分人
    之聲明異議顯然逾越上揭二十日之法定異議期間，而不合法
    律上程式，且無從補正，則原審將本件異議駁回，經核於法
    並無不合。抗告意旨略以請給予機會為自己辯護等語，因其
    聲明異議於程序上不合法，即無從就實體審酌，是抗告意旨
    所陳，尚非可取，其抗告為無理由，應予駁回。
據上論結，應依道路交通案件處理辦法第26條，刑事訴訟法第41
2條，裁定如主文。
中    華    民    國    97    年    7     月    25    日
              刑事第十二庭審判長法  官  蔡永昌
                                法  官  蘇素娥
                                法  官  施俊堯
以上正本證明與原本無異。
不得再抗告。
                                書記官  顧哲瑜
中    華    民    國    97    年    7     月    25    日


司法院資訊處製作；財團法人民間司法改革基金會備份。
